臺灣板橋地方法院民事判決　　　　　　　 96年度訴字第845號
原　　　告　丙○○
　　　　　　己○○
　　　　　　丁○○
前列三人共同
訴訟代理人　王寶輝律師
複代理人　　鄭淑燕律師
被　　　告　四德機械股份有限公司
法定代理人　乙○○
訴訟代理人　鄭潤祥律師
上列當事人間請求給付股東會議事錄等事件，經本院於民國96年
9月7日言詞辯論終結，判決如下：
    主  文
被告應將四德機械股份有限公司自民國84年度起至民國95年度止
之股東常會議事錄交付原告。
被告應將四德機械股份有限公司93、94年度之財務報表（含編有
各科目明細表及成本計算表之資產負債表及損益表、現金流量表
、業主權益變動表或累積盈虧變動表、盈虧撥補表及其他財務報
表）交付原告查閱或抄錄。
訴訟費用由被告負擔。
本判決於原告以新台幣伍拾伍萬元供擔保後，得為假執行。如被
告以新台幣壹佰陸拾伍萬元預供擔保，免為假執行。
    事實及理由
一、原告主張：原告均為被告公司之股東，合計持有股份8750股
    ，被告公司每年召集之股東常會，均未將股東常會議事錄分
　　發原告，迭經原告分別於94年5 月30日、同年10月11日、95
    年7 月3 日以存證信函催告被告交付，被告迄未交付。被告
    公司於93年度在大陸地區有人民幣1930萬元之收入，加上被
    告公司93年度在東南亞市場及國內市場均有收益，惟94年6
    月5 日召開94年度股東常會及於95年7 月間召開95年度股東
    常會，未將財務報表及盈餘虧損撥補議案提出於股東大會，
    原告無法明瞭被告公司93年度及94年度盈虧情形，及其他股
    東是否受有分配股息紅利，原告基於股東之身分，依據公司
    法第183 、210 、228 條第1 項第2 款、230 條第1 項、商
    業會計法第28條等規定，請求被告將四德機械股份有限公司
    自84年度起至95年度止之股東常會議事錄交付原告；將四德
    機械股份有限公司93、94年度之財務報表（含編有各科目明
    細表及成本計算表之資產負債表及損益表、現金流量表、業
    主權益變動表或累積盈虧變動表、盈虧撥補表及其他財務報
    表）交付原告查閱或抄錄。願供擔保請准宣告假執行。
二、被告則以：被告公司歷年之股東會議事錄、財務報表均置於
    總經理處，由總經理負責保管，原告丙○○於離職前為被告
    公司之總經理，其於94年3 月24日寄發存證信函予被告公司
    董事長乙○○聲明辭去總經理職務，並要求辦理移交，惟之
    後兩造並未辦理移交，可知上開議事錄及財務報表尚在原告
    丙○○手上，而原告丁○○為丙○○之子，原告己○○為原
    告丙○○之妻，渠等對於公司之議事錄、財務報表在原告丙
    ○○手上乙節知之甚詳，卻請求交付及查閱或抄錄上開文件
    ，自無理由。被告公司已於94年6 月4 日寄發存證信函予原
    告丙○○，聲明公司之股東會議事錄及財務報表係由總經理
    保管，並以本件答辯狀之送達原告丙○○，催告丙○○將其
    保管被告公司之所有文件辦理移交手續，以免訟累等語置辯
    。並聲明：原告之訴及其假執行之聲請均駁回。如受不利之
    判決，願供擔保請准宣告免為假執行。
三、按股東會之議決事項，應作成議事錄，由主席簽名或蓋章，
    並於會後二十日內，將議事錄分發各股東。前項議事錄之製
    作及分發，得以電子方式為之。公開發行股票之公司對於持
    有記名股票未滿一千股之股東，第1 項議事錄之分發，得以
    公告方式為之。議事錄應記載會議之年、月、日、場所、主
    席姓名、決議方法、議事經過之要領及其結果，在公司存續
    期間，應永久保存。出席股東之簽名簿及代理出席之委託書
    ，其保存期限至少為一年。但經股東依第189 條提起訴訟者
    ，應保存至訴訟終結為止。代表公司之董事，違反第1 項、
    第4 項或前項規定者，處新臺幣1 萬元以上5 萬元以下罰鍰
    ，公司法第183條定有明文。次按除證券主管機關另有規定
　　外，董事會應將章程及歷屆股東會議事錄、財務報表備置於
  　本公司，並將股東名簿及公司債存根簿備置於本公司或股務
    代理機構。前項章程及簿冊，股東及公司之債權人得檢具利
　　害關係證明文件，指定範圍，隨時請求查閱或抄錄。代表公
  　司之董事，違反第1 項規定，不備置章程、簿冊，或違反前
    項規定無正當理由而拒絕查閱或抄錄者，處新臺幣1 萬元以
    上5 萬元以下罰鍰，公司法第210 條亦有規定。又依商業會
    計法第28條規定，財務報表分左列各種：一、資產負債表。
    二、損益表。三、現金流量表。四、業主權益變動表或累積
    盈虧變動表或盈虧撥補表。五、其他財務報表。依上開規定
    ，董事會應將公司之歷屆股東會議事錄及財務報表備置於公
    司，故被告辯稱：公司之股東會議事錄及財務報表，係由總
    經理即原告丙○○保管中等語，於法條規定不符，核屬變態
    事實，自應由被告就原告丙○○保管上開文件舉證。經被告
    聲請傳訊證人戊○○、甲○○到庭作證，上開證人之證詞均
    未能證明被告公司之股東會議事錄及財務報表，係由原告丙
    ○○保管中（見96年7 月12日、同年8 月9 日言詞辯論筆錄
    ），被告另提出原告丙○○於94年3 月24日所寄之存證信函
    乙紙作為證據，惟查，該存證信函僅稱「丙○○聲明辭去總
    經理職務，並要求辦理移交」，並未提到辦理移交之文件為
    公司之股東會議事錄及財務報表，因此不能以該存證信函進
    而推論原告丙○○持有上開文件。被告既然不能證明上開文
    件在原告丙○○手上，則原告依據公司法第183 、210 條之
    規定，請求被告公司交付股東會議事錄及查閱或抄錄公司之
    財務報表，為有理由，應予准許。
四、本件原告請求交付股東會議事錄及查閱或抄錄公司之財務報
    表，核屬財產權之訴訟，訴訟標的價額不能核定，依民事訴
    訟法第77條之12之規定，應認該部分之訴訟標的價額為新台
    幣165 萬元。兩造陳明願供擔保請求宣告假執行或免為假執
    行，經核均與規定相符，爰分別酌定相當之擔保金額宣告之
    。
五、結論：原告之訴為有理由，依民事訴訟法第78條、第390 條
    第2 項、第392 條，判決如主文。
中　　華　　民　　國　　96　　年　　9 　　月　　21　　日
                  民事第三庭    法　官　陳映如
以上正本係照原本作成
如對本判決上訴，須於判決送達後20日內向本院提出上訴狀
中　　華　　民　　國　　96　　年　　9 　　月　　21　　日
                            書記官　李錦輝
